【裁判字號】    90,台上,5800
【裁判日期】    900920
【裁判案由】    背信
【裁判全文】
最高法院刑事判決                                九十年度台上字第五八○○號
    上  訴  人  乙 ○ ○
                甲○○○
右上訴人等因背信案件，不服台灣高等法院高雄分院中華民國八十九年六月二十八日
第二審更審判決（八十九年度重上更(三)字第五號，起訴案號：台灣高雄地方法院檢察
署八十一年度偵字第一六一○○、一八一七○、一八三二七、一八三二八、一八三二
九、一八四四五、一九三三七號），提起上訴，本院判決如左：
    主  文
原判決關於乙○○、甲○○○部分均撤銷，發回台灣高等法院高雄分院。
    理  由
本件原判決認定上訴人即被告乙○○、甲○○○分別為高雄縣總工會之總幹事及會計
幹事，與判處罪刑確定之繆雄標、黃王美雲、楊黃寶玉，均受該工會之託，辦理存放
款業務，彼等明知該工會總務組長吳玉珠並非該工會之定期存款戶，且吳玉珠所持以
質押貸款之定期存款單為高雄縣鳳山市龍山寺所有，並未經龍山寺授權同意，其五人
與吳玉珠竟罔顧該工會定期存單質押借款之規定，意圖為吳玉珠不法之利益，而陸續
違規貸款與吳玉珠，詳如原判決附表（下稱附表）(三)所示之八十八筆款項，而為違背
任務之行為等情。因而撤銷第一審關於乙○○、甲○○○背信部分之判決，改判仍論
處其二人共同連續為他人處理事務，意圖為第三人不法之利益，而為違背其任務之行
為罪刑。固非無見。
惟查，(一)、依第一審檢察官起訴意旨，並未起訴吳玉珠與上訴人乙○○、甲○○○等
人（就吳玉珠以龍山寺定期存款單冒貸部分）共犯背信罪嫌（見起訴書「犯罪事實」
欄第三段、及「證據並所犯法條」欄第六段第六行）；而據原判決（事實欄第二段）
所認定，吳玉珠係上述總工會總務組長，並未承辦存放款業務，其僅係冒用龍山寺定
期存款單持以向總工會貸款而已，似無參與實施背信犯行。乃原判決未詳細明其理
由而逕認吳玉珠與上訴人等共犯背信罪責，尚嫌理由不備。(二)、原判決（第十二頁第
十二、十三行）理由論述「另附卷之黃月娥、蔡佑文、蔡佐文所出具之會員儲蓄預借
憑證三紙均有乙○○之簽章」等詞，資以佐證本件吳玉珠冒貸案為上訴人乙○○所知
情。但核閱卷附八十九年六月十四日審判筆錄，僅記載原審於該次審判期日提示「會
員儲蓄金預借憑證」一語，惟對黃月娥、蔡佑文、蔡佐文三人之會員儲蓄預借憑證究
竟有無一一提示予上訴人辨認及辯論之機會，有欠明確，難認所踐行之訴訟程序合法
。(三)、上訴人乙○○上訴第三審理由爭執吳玉珠在調查站所供不利於上訴人之供詞，
係非出於自由意思，與事實不符云云；而吳玉珠於原審亦謂，渠在調查站供述上訴人
等知情冒貸一節不實在云云（見八十五年度上更(一)字第一四二號卷第六十五頁背面、
第一三二頁），究竟吳玉珠在調查站所為供述，是否出於自由意志，與其調查筆錄能
否資為論罪之證據攸關。案經發回，併應審究明白。上訴人乙○○、甲○○○上訴意
旨，均指摘原判決關於此部分為不當，非無理由，此部分仍有發回更審之原因。至原
判決認乙○○不另諭知無罪部分，因與前述發回之有罪部分，有審判不可分之關係，
爰一併發回更審。又此背信部分，雖屬刑事訴訟法第三百七十六條第五款所列之案件
，惟於修正刑事訴訟法施行前，原得上訴第三審法院，且已繫屬於法院。依刑事訴訟
法施行法第五條第一項規定，仍應依施行前之法定程序終結之，附此明。
據上論結，應依刑事訴訟法第三百九十七條、第四百零一條，判決如主文。
中      華      民      國     九十     年      九      月     二十     日
                              最高法院刑事第七庭
                                  審判長法官  吳  雄  銘
                                        法官  池  啟  明
                                        法官  石  木  欽
                                        法官  吳  三  龍
                                        法官  丁  錦  清
      右正本證明與原本無異
                                              書  記  官
中      華      民      國     九十     年      九      月    二十四    日


司法院資訊處製作；財團法人民間司法改革基金會備份。
